臺灣高雄地方法院刑事判決　　　　　　　94年度訴字第1701號
公　訴　人　臺灣高雄地方法院檢察署檢察官
被　　　告　甲○○
選任辯護人　林樹根律師
　　　　　　邱麗妃律師
　　　　　　莊雯琇律師
上列被告因違反毒品危害防制條例案件，經檢察官提起公訴（93
年度偵字第14115 號），本院判決如下：
    主  文
甲○○連續轉讓第一級毒品，處有期徒刑壹年肆月。
被訴販賣第一、二級毒品部分，無罪。
    事  實
一、甲○○明知海洛因係毒品危害防制條例第2 條第2 項第1 款
    所定之第一級毒品，不得轉讓，竟基於轉讓第一級毒品之概
    括犯意，連續於民國93年2 月初起至93年2 月28日、29日止
    ，在其與乙○○共同位於高雄市鼓山區○○○路87號3 樓租
    屋處，每2 至3 天，將其所有不詳數量之第一級毒品海洛因
    無償轉讓予乙○○施用。嗣於同年3 月2 日上午1 時許，甲
    ○○經警持檢察官核發之拘票於高雄市○○○路87號前拘提
    逮捕，並自其身上查扣供己施用之第一級毒品海洛因1 包（
    驗後淨重17.74 公克）（甲○○施用第一級毒品部分經本院
    以94年度訴緝字第30號判處有期徒刑1 年）、與本案無關之
    現金新台幣（下同）86,000元，復經其與乙○○同意警方自
    上開租屋處搜索，並扣得與本案無關之第一級毒品海洛因6
    包（驗後合計淨重26.12 公克）、第二級毒品甲基安非他命
    1 包（驗後淨重0.3 公克）、電子磅秤2 個、分裝袋220 個
    及現金50,000元。
二、案經南投縣政府警察局移送臺灣高雄地方法院檢察署檢察官
    偵查起訴。
    理  由
甲、證據能力部分：
一、按被告以外之人（包括證人、鑑定人、告訴人、被害人及共
    同被告等）於審判外之陳述雖不符刑事訴訟法第159 條之1
    至第159 條之4 等4 條之規定，而經當事人於審判程序同意
    作為證據，法院審酌該言詞陳述或書面陳述作成時之情況，
    認為適當者，亦得為證據；當事人、代理人或辯護人於法院
    調查證據時，知有刑事訴訟法第159 條第1 項不得為證據之
    情形，而未於言詞辯論終結前聲明異議者，視為有前項之同
    意，同法第159 條之5 定有明文。本件證人乙○○、陳炎利
    、葉各凱、林善華、陳美惠於警詢中為陳述，其性質屬傳聞
    證據，本不得作為證據，惟其等所為之上開警詢筆錄內容，
    經本院審理時予以提示並告以要旨，且各經檢察官及被告等
    人表示意見，當事人已知上述筆錄乃傳聞證據，且均未於言
    詞辯論終結前對該等筆錄內容異議，依上開規定，已擬制同
    意其有證據能力，本院審酌上開筆錄作成時，較無人情施壓
    或干擾，亦無不當取供之情形，認為以之作為本案之證據亦
    屬適當，是其於警詢中之證言自具有證據能力。
二、按被告以外之人於偵查中向檢察官所為陳述，除顯有不可信
    之情況者外，得為證據，刑事訴訟法第159 條之1 第2 項定
    有明文。蓋因檢察官與法官同為司法官署，且檢察官代表國
    家偵查犯罪，依法有訊問被告、證人及鑑定人之權力，且須
    對被告有利、不利之情形均應注意，況徵諸實務運作，檢察
    官實施刑事偵查程序，亦能恪遵法定程序之要求，不致有違
    法取證情事且可信度極高，是被告以外之人前於偵查中已具
    結而為證述，除反對該項供述得具有證據能力之一方，已釋
    明「顯有不可信之情況」之理由外，不宜以該證人未能於審
    判中接受他造之反對詰問為由，即遽指該證人於偵查中之陳
    述不具證據能力，方符前揭法條之立法意旨。是另案被告乙
    ○○（參見臺灣南投地方法院檢察署93年度偵字第1035號卷
    宗（下同）第107 頁至第110 頁）於檢察官偵查時所為陳述
    ，被告未曾提及檢察官在偵查時，有任何不法取供之情形，
    是客觀上並無顯不可信之情況，況因乙○○當時係以被告之
    身分應訊，且檢察官於訊問前，已依刑事訴訟法第95條規定
    告知被告訴訟法上之權利，此觀諸前開筆錄自明，是檢察官
    係以被告身分傳喚渠等出庭應訊，並非以證人身分傳訊之，
    則渠等於該案件中向檢察官所為之陳述，雖未經具結，仍有
    證據能力，此與刑事訴訟法第158 條之3 係以證人地位出庭
    ，依法應具結而未具結之證言，不得作為證據之情形炯然有
    別，是另案被告乙○○於偵查中之陳述自具有證據能力。
三、按除顯有不可信之情況外，公務員職務上製作之紀錄文書、
    證明文書，得作為證據，刑事訴訟法第159 條之4 第1 款定
    有明文。查被告使用之0000000000號行動電話自93年1 月18
    日上午10時起至93年3 月8 日止之通訊監察，為經臺灣南投
    地方法院檢察署檢察官依法核發通訊監察書實施監聽，有臺
    灣南投地方法院檢察署通訊監察書2 紙在卷可稽（見本院卷
    第83頁至86頁）；又卷附之通訊監察譯文（見本院卷第87頁
    至第127 頁），係司法警察於執行通訊監察時，依現譯方式
    或錄音後再播放內容之方式，就其所親耳聽聞受監察對象與
    他人間通訊內容所為之書面紀錄，乃司法警察職務上製作之
    紀錄文書。本院審酌被告於偵訊時對於通訊監察譯文均能表
    示其談話內容之含意，並未否認該通訊監察錄音帶內容係伊
    與他人間之對話等情，足見該通訊監察譯文內容與通訊內容
    相符，又本院亦予被告、選任辯護人及檢察官辨明之機會，
    復無任何證據可認取得上開監聽內容有違法或不當之處，依
    前揭規定，此通訊監察譯文合乎刑事訴訟法第159 條之4 規
    定之要件，且無顯不可信之情況，自具有證據能力。
乙、實體部分：
壹、有罪部分（轉讓第一級毒品）：
一、上開被告無償轉讓第一級毒品海洛因予乙○○施用之事實，
    經被告於警詢（見偵卷第14頁）及本院審理時坦承不諱（見
    本院卷第28頁、第136 頁），核與證人乙○○於警詢（見偵
    卷第30頁、第31頁）及本院審理時（本院卷第134 頁、135
    頁）證述大致相核，是以被告上開自白與事實相符，自可採
    為認定事實之依據。本件事證明確，被告上揭犯行，均堪以
    認定。
二、查海洛因屬第一級毒品，毒品危害防制條例第2 條第2 項第
    1 款定有明文，是核被告所為，係犯毒品危害防制條例第8
    條第1 項之轉讓第一級毒品罪。被告所為多次轉讓第一級毒
    品行為，時間緊接，所犯罪名相同，顯係出於概括之犯意為
    之，為連續犯，爰依刑法第56條之規定以一罪論，並加重其
    刑。被告轉讓第一級毒品前非法持有第一級毒品之低度行為
    ，為轉讓之高度行為所吸收，僅論以轉讓第一級毒品罪。按
    毒品危害防制條例第8 條第6 項規定：「轉讓毒品達一定數
    量者，加重其刑至二分之一，其標準由行政院定之。」而行
    政院依此規定所訂定之「轉讓持有毒品加重其刑之數量標準
    」第2 條第1 項第1 款規定：「轉讓第一級毒品淨重達5 公
    克以上者，加重其刑二分之一。」，然本件被告及證人乙○
    ○均未供稱轉讓毒品之數量多寡，本院復查無其他證據證明
    ，為被告利益計，應認被告轉讓毒品未達上開標準，自無適
    用前述加重其刑之規定。爰審酌被告前因施用毒品案件，經
    觀察、勒戒而獲不起訴處分，有臺灣高等法院被告全國前案
    紀錄表1 份在卷足按，竟仍不知悔改，再犯本案轉讓第一級
    毒品之犯行，足以促使他人染患吸毒惡習，影響社會治安，
    惡性非輕；唯念其犯後坦承犯行，態度尚可等一切情狀，量
    處如主文第一項所示之刑。
三、另警方查獲本案時，於被告身上查扣得第一級毒品海洛因1
    包（驗後淨重17.74 公克）、現金86,000元，並自租屋處扣
    得第一級毒品海洛因6 包（驗後合計淨重26.12 公克）、第
    二級毒品品甲基安非他命1 包（驗後淨重0.3 公克）、電子
    磅秤2 個、分裝袋220 個及現金50,000元，此有搜索扣押筆
    錄2 份、南投縣政府警察局扣押物品目錄表2 份、法務部調
    查局93年4 月19日調科壹字第970002266 號、93年4 月14日
    調科壹字第970002268 號鑑定通知書各1 紙及高雄醫學大學
    附設中和紀念醫院報告編號9309-60 號之檢驗報告乙份在卷
    可參。再被告自始供稱在其身上查扣之第一級毒品海洛因1
    包（驗後淨重17.74 公克），係基於自己施用之意持有，且
    被告為警查獲時經警採集尿液送驗結果，確呈嗎啡陽性反應
    ，可見被告確有施用第一級毒品海洛因之行為，並其施用第
    一級毒品部分，業經本院以93年度訴緝字第30號判決判處有
    期徒刑1 年，此有該判決書1 份在卷可參。是被告應係基於
    施用之意，方持有前揭扣案之第一級毒品海洛因1 包，本院
    查無證據證明被告係基於轉讓之意持有與本案無關之扣案海
    洛因1 包，自不得予以宣告沒收銷燬。另扣案之現金86,000
    元、第一級毒品海洛因6 包（驗後合計淨重26.12 公克）、
    第二級毒品品甲基安非他命1 包（驗後淨重0.3 公克）、電
    子磅秤2 個、分裝袋220 個及現金50,000元，經核與本案被
    告轉讓第一級毒品海洛因予證人乙○○之犯行無直接關聯性
    ，本院均不予以沒收，併此敘明。
貳、無罪部分（販賣第一、二級毒品）：
一、公訴意旨另以：被告甲○○基於意圖牟利之概括犯意，向不
    詳年籍綽號「飛龍」、「雲姐」購得毒品後，即連續以0000
    0000 00 號行動電話為聯絡工具，販賣第一級毒品海洛因及
    第二級毒品安非他命予「啟宏」、「阿興」、「目仔」等不
    特定之人施用。因認被告甲○○涉犯違反毒品危害防制條例
    第4 條第1 、2 項之販賣第一、二級毒品罪嫌。
二、公訴意旨認被告涉有右揭犯行，係以：(一)證人乙○○之證詞
    ；(二)扣案第一、二級毒品、磅秤、現金；(三)毒品鑑定報告；
    (四)行動電話監聽資料等證據，為其主要論斷之依據。
三、按「犯罪事實應依證據認定之，無證據不得認定犯罪事實」
    、「不能證明被告犯罪者，應諭知無罪之判決」，刑事訴訟
    法第154 條第2 項、第301 條第1 項分別定有明文。申言之
    ，犯罪事實之認定應憑證據，如未能發現相當證據，或證據
    不足以證明，自不能以推測或擬制之方法，作為裁判基礎（
    最高法院40年台上字第86號判例意旨參照）；且認定犯罪事
    實所憑之證據，雖不以直接證據為限，間接證據亦包括在內
    ，然而無論直接證據或間接證據，其為訴訟上之證明，須於
    通常一般之人均不致有所懷疑，而得確信其為真實之程度者
    ，始得據為有罪之認定，倘其證明尚未達到此一程度，而有
    合理之懷疑存在而無從使事實審法院得有罪之確信時，即應
    由法院為諭知被告無罪之判決（最高法院76年台上字第4986
    號判例意旨參照）。再者，檢察官對於起訴之犯罪事實，仍
    應負提出證據及說服之實質舉證責任。倘其所提出之證據，
    不足為被告有罪之積極證明，或其指出證明之方法，無從說
    服法院以形成被告有罪之心證，基於無罪推定之原則，自應
    為被告無罪判決之諭知（參照最高法院92年度台上字第128
    號判決意旨）。
四、訊據被告堅決否認有何公訴人所指販賣第一、二毒品之犯行
    ，經查：
    (一)自被告身上查扣之第一級毒品海洛因1 包（驗後淨重17.7
      4 公克），為被告持有供己施用之物，業如前述，另被告
      攜帶之現金86,000元、自其與證人乙○○同居處查扣之毒
      品、磅秤、分裝袋及現金50,000元等，僅能證明被告持有
      或被告與乙○○同居處有上開物品等情，至毒品為何人所
      有、持有原因為何，及磅秤、分裝袋與現金究係與本案販
      賣有何關連，尚須有其他證據進一步補強證明，自難遽以
      上開證物逕認被告確有前開販賣第一、二級毒品犯行。
    (二)證人乙○○先於警詢時供稱：「問：你是否在販賣毒品？
      或是與甲○○共同販賣毒品？）我沒有販賣毒品我只有注
      射毒品海洛因，甲○○有無販賣毒品我不清楚」等語（見
      偵卷30頁），又於偵查中供稱：「（問：阿賓及甲○○和
      陳美惠居住在該處（指上開租屋處）做何事？）販賣海洛
      因及安非他命，海洛因1 兩以16、7 萬販賣出去，安非他
      命1 兩2 萬3000元」、「（問：昨晚是否有人打電話找阿
      賓說有沒有「甜」（安非他命）的，你跟他說阿賓出去調
      貨，要等他回來才知道？）有，那個打來要買毒品的是「
      建宏」之男子」等語（見偵卷第109 頁、第110 頁），然
      其於本院審理時卻證稱：「（辯護人問：甲○○在你家住
      多久？）約1 個月。在這時間我不曾看見他在賣毒品，也
      沒有接過電話要買毒品」（見本院卷第134 頁），足見證
      人之證詞前後不符，尚難採信。再者，證人所為不利於被
      告之證述未指明被告任何具體販賣之犯行（如時間、販賣
      對象、地點等），尚難單憑證人乙○○該項證詞推認被告
      確有販賣毒品之犯行。
    (三)另被告供承綽號「阿賓」為其本人，門號0000000000號為
      其持有使用中，然觀諸該門號之通訊監察譯文，未見有何
      販賣毒品之對話，亦無檢警據此查獲之其他相關案件；而
      公訴人所指被告販賣毒品予綽號「啟宏」、「阿興」、「
      目仔」之人等節，經被告否認在卷，公訴人未提出上開姓
      名年籍不詳之人等資料供本院查證，本院遍觀通訊監察譯
      文亦查無被告販賣毒品之具體事證，是以該通訊監察內容
      亦難執為不利被告之證據。
五、綜上所述，足見無足夠之證據證明被告確有本件販賣第一、
    二級毒品之犯行，則被告是否確有本件販賣毒品之犯行，本
    院認為存有合理之懷疑，尚未到達確信其為真實之程度，自
    不能遽認被告有被訴之販毒犯行。此外，公訴人復未提出其
    他積極證據，資以證明被告有販賣第一、二級毒品之犯行，
    揆諸首揭法律規定與說明，既無足夠證據確信公訴意旨之對
    於被告販毒之指訴為真實，不能證明被告犯罪，本院自應為
    被告就販賣第一、二級毒品部分為無罪判決之諭知。
據上論斷，應依刑事訴訟法第299 條第1 項前段、第301 條第1
項，毒品危害防制條例第8 條第1 項，刑法第11條前段、第56條
，判決如主文。
中　　華　　民　　國　　94　　年　　7 　　月　　29　　日
                  刑事第四庭    審判長法  官  簡志瑩
                                      法  官  李  蓓
                                      法  官  楊佩蓉
以上正本證明與原本無異。
如不服本判決，應於收受送達後10日內向本院提出上訴書狀。
中　　華　　民　　國　　94　　年　　7 　　月　　29　　日
 　　　　　　　　　　　　　　　       書記官  翁淑珮
